【裁判字號】    96,訴,3026
【裁判日期】    970227
【裁判案由】    偽造文書
【裁判全文】
臺灣板橋地方法院刑事判決              96年度訴字第3026號
公  訴  人  臺灣板橋地方法院檢察署檢察官
被      告  丙○○
選任辯護人  邱昱宇律師
上列被告因偽造文書案件，經檢察官提起公訴（九十六年度調偵
字第一一二號），經被告於本院準備程序中就被訴事實為有罪之
陳述，經告知簡式審判程序之旨，並聽取當事人及辯護人之意見
後，裁定進行簡式審判程序，並判決如下：
    主    文
丙○○行使偽造私文書，足以生損害於他人，處有期徒刑肆月，
如易科罰金，以新臺幣玖佰元即銀元佰元折算壹日，減為有期
徒刑貳月，如易科罰金，以新臺幣玖佰元即銀元佰元折算壹日
，如附表所示之偽造印章及印文均沒收。
    犯罪事實
一、丙○○係坐落在臺北縣三峽鎮○○段小暗坑小段二五五地號
    土地（面積二百八十一平方公尺）之共有人，於知悉其金主
    戊○○有意購買上開土地後，明知其未經其他土地共有人甲○○、乙○○、丁○○授權出售上開土地，竟基於偽造文書
    之犯意，於民國九十三年十二月二十七日，在臺北縣三峽鎮
    某處，委由不知情書寫出售上開土地之「買賣契約書」之內
    容後，在與王裕義驅車同往臺北市○○區○○街之戊○○住
    處時，於途中之康樂街某處，復委由路旁某不知情之刻印行
    ，盜刻甲○○、乙○○、丁○○之印章後，又在途中之車上
    ，未經甲○○、乙○○、丁○○之授權，擅自在買賣契約書
    上之賣主地主欄下，偽簽甲○○及乙○○之署名，並蓋用上
    開偽造之印章於其偽簽之甲○○、乙○○、丁○○等姓名下
    ，以表甲○○、乙○○、丁○○均出售上開土地予戊○○而
    偽造私文書，嗣並在戊○○住處附近，持之交予戊○○而行
    使該等偽造之文書。
二、案經戊○○訴經臺灣板橋地方法院檢察署檢察官偵查起訴。
    理    由
一、訊據被告丙○○對於上揭犯罪事實均坦承不諱（見本院九十
    七年一月三十日審判筆錄第二頁），核與證人甲○○、乙○○、王裕義證述情節相符，復有買賣契約書及臺北縣三峽鎮
    ○○段小暗坑小段二五五地號土地之登記謄本、臺北縣樹林
    地政事務所九十五年九月十四日北縣樹他登字第０九五００
    一二二四五號函文各一份在卷可資佐證，足認被告於本院審
    理中出於任意性之自白與事實相符，從而本件事證明確，被
    告犯行已堪認定。
二、被告行為後，刑法於九十四年一月七日修正通過，於同年二
    月二日公布，並於九十五年七月一日施行。按行為後法律有
    變更者，適用行為時之法律，但行為後之法律有利於行為人
    者，適用最有利於行為人之法律，修正後之刑法第二條第一
    項定有明文。此條規定乃與刑法第一條罪刑法定主義契合，
    而貫徹法律禁止溯及既往原則，係規範行為後法律變更所生
    新舊法律比較適用之準據法，是刑法第二條本身雖經修正，
    但刑法第二條既屬適用法律之準據法，本身尚無比較新舊法
    之問題，應一律適用裁判時之現行刑法第二條規定以決定適
    用之刑罰法律。又本次刑法修正之比較新舊法，應就罪刑有
    關之共犯、未遂犯、想像競合犯、牽連犯、連續犯、結合犯
    ，以及累犯加重、自首減輕暨其他法定加減原因（如身分加
    減）與加減例等一切情形，綜其全部罪刑之結果而為比較（
    最高法院九十五年度第八次刑庭會議決議可資參照）。是本
    件情形原則上即應適用裁判時法。
三、核被告所為，係犯刑法第二百十六條之行使刑法第二百十條
    之私文書，被告偽造印章、印文、署名之行為，係偽造私文
    書之部分行為，而偽造私文書之低度行為，又為行使偽造私
    文書之高度行為所吸收，均不另論罪。爰審酌被告犯後坦承
    犯行而態度良好、犯罪所生之損害及其他一切情狀，量處如
    主文所示之刑。又被告行為時之易科罰金折算標準，修正前
    罰金罰鍰提高標準條例第二條前段（現已刪除）規定，就其
    原定數額提高為一百倍折算一日，則被告行為時之易科罰金
    折算標準，應以銀元三百元折算一日，經折算為新臺幣後，
    應以新臺幣九百元折算為一日。惟九十五年七月一日修正施
    行之刑法第四十一條第一項前段則規定：「犯最重本刑為五
    年以下有期徒刑以下之刑之罪，而受六個月以下有期徒刑或
    拘役之宣告者，得以新臺幣一千元、二千元或三千元折算一
    日，易科罰金」，茲比較修正前後之易科罰金折算標準，以
    九十五年七月一日修正公布施行前之規定，較有利於被告，
    爰依修正前刑法第四十一條第一項前段規定，就本院所量處
    被告之刑，定其易科罰金之折算標準。又本件被告犯罪時間
    係在九十六年四月二十四日以前，合於中華民國九十六年罪
    犯減刑條例之減刑要件，應依該條例第二條第一項第三款、
    第七條之規定，減輕為有期徒刑二月，並諭知易科罰金之折
    算標準。至如附表所示偽造之署名、印章及印文，依刑法第
    二百十九條之規定，不問屬於被告與否，均為沒收之諭知。
據上論斷，應依刑事訴訟法第二百七十三條之一第一項、第二百
九十九條第一項前段，修正後刑法第二條第一項前段、第二百十
六條、第二百十條、第二百十九條，修正前刑法第四十一條第一
項前段，修正前罰金罰鍰提高標準條例第二條，現行法規所定貨
幣單位折算新臺幣條例第二條，中華民國九十六年罪犯減刑條例
第二條第一項第三款、第七條，判決如主文。
中    華    民    國    97    年    2     月    27    日
                  刑事第四庭法  官  吳冠霆
上列正本證明與原本無異。
如不服本判決，應於判決送達後十日內敘明上訴理由，向本院提
出上訴狀（應附繕本），上訴於臺灣高等法院。
                            書記官  黃炎煌
中    華    民    國    97    年    2     月    27    日
 附  表
┌──┬────────────┬───┬──────┐
│    │                        │      │            │
│編號│  應 沒 收 之 物 名 稱  │數  量│備     註   │
│    │                        │      │            │
├──┼────────────┼───┼──────┤
│    │                        │      │            │
│ 一 │偽造之甲○○、乙○○及周│各一顆│未扣案，但無│
│    │錫仁之印章              │      │證據證明已經│
│    │                        │      │沒收        │
│    │                        │      │            │
├──┼────────────┼───┼──────┤
│    │                        │      │            │
│ 二 │偽造之甲○○印文        │共一枚│見臺灣板橋地│
│    │                        │      │方法院檢察署│
│    │                        │      │九十四年度發│
│    │                        │      │查字第二０六│
│    │                        │      │八號卷      │
├──┼────────────┼───┼──────┤
│ 三 │偽造之乙○○印文        │共一枚│見臺灣板橋地│
│    │                        │      │方法院檢察署│
│    │                        │      │九十四年度發│
│    │                        │      │查字第二０六│
│    │                        │      │八號卷      │
├──┼────────────┼───┼──────┤
│ 四 │偽造之丁○○印文        │共二枚│見臺灣板橋地│
│    │                        │      │方法院檢察署│
│    │                        │      │九十四年度發│
│    │                        │      │查字第二０六│
│    │                        │      │八號卷      │
├──┼────────────┼───┼──────┤
│ 五 │偽造之甲○○署名        │共一枚│見臺灣板橋地│
│    │                        │      │方法院檢察署│
│    │                        │      │九十四年度發│
│    │                        │      │查字第二０六│
│    │                        │      │八號卷      │
├──┼────────────┼───┼──────┤
│ 六 │偽造之乙○○署名        │共一枚│見臺灣板橋地│
│    │                        │      │方法院檢察署│
│    │                        │      │九十四年度發│
│    │                        │      │查字第二０六│
│    │                        │      │八號卷      │
└──┴────────────┴───┴──────┘
附錄法條：刑法第二百十條、第二百十六條
中華民國刑法第220條
（準文書）
在紙上或物品上之文字、符號、圖畫、照像，依習慣或特約，足
以為表示其用意之證明者，關於本章及本章以外各罪，以文書論
。
錄音、錄影或電磁紀錄，藉機器或電腦之處理所顯示之聲音、影
像或符號，足以為表示其用意之證明者，亦同。
中華民國刑法第216條
（行使偽造變造或登載不實之文書罪）
行使第 210 條至第 215 條之文書者，依偽造、變造文書或登載
不實事項或使登載不實事項之規定處斷。


司法院資訊處製作；財團法人民間司法改革基金會備份。
